【裁判字號】    90,訴,191
【裁判日期】    900831
【裁判案由】    業務過失致死
【裁判全文】
臺灣花蓮地方法院刑事判決                            九十年度訴字第一九一號
    公  訴  人  臺灣花蓮地方法院檢察署檢察官
    被      告  丙○○
右列被告因業務過失致死案件，經檢察官提起公訴（九十年度偵字第一六一六號），
本院判決如左：
    主  文
丙○○無罪。
    理  由
一、公訴意旨大意為：被告丙○○是開源營造股份有限公司（以下簡稱開源公司）的
    現場工地主任，為從事業務之人，於民國八十九年十月六日下午三時十五分許，
    開源公司之勞工方雲隆與丁○○二人，在花蓮縣壽豐鄉○○路○段台一九五線公
    路四公里又四百八十公尺「月眉局ｗｎ三一號電信人孔」處，欲進行該人孔內部
    電信引上管管口修抹工作。丙○○本應注意在現場確實督工，及進行人孔內之有
    害氣體濃度檢測，卻疏未注意而未在場，反而在該人孔外一百公尺處（約台一九
    五線公路四公里又六百公尺），而人孔內氣體濃度測量儀器，亦在丙○○所駕駛
    之汽車上。丁○○不耐久候，乃前去通知丙○○迅至該人孔內檢測有害氣體濃度
    。嗣丁○○折返該人孔處，發現方雲隆已先行進入該人孔內，並呈現昏倒現象而
    浸泡水中，嗣經將方雲隆緊急送醫，方雲隆仍因氣體中毒，心肺衰竭不治死亡，
    因而認為被告丙○○涉犯刑法第二百七十六條第二項的業務過失致死罪嫌。
二、按犯罪事實應依證據認定之，無證據不得推定其犯罪事實；而不能證明被告犯罪
    者，應諭知無罪判決，刑事訴訟法第一百五十四條及第三百零一條第一項前段分
    別有明文規定。又按「事實之認定，應憑證據，如未能發現相當證據，或證據不
    足以證明，自不能以推測或擬制之方法，以為裁判基礎」，「認定犯罪事實所憑
    之證據，無論直接證據或間接證據，其為訴訟上之證明，須於通常一般之人均不
    致有所懷疑，而得確信其為真實之程度，始得據為有罪之認定，倘其證明尚未達
    到此一程度，而有合理之懷疑存在時，法院即無從為有罪之判決」，最高法院四
    十年台上字第八六號以及七十六年台上字第四九八六號各著有上述見解可供參考
    。
三、訊據被告丙○○在本院雖然承認在上述的時間、地點為現場工地主任，工人方雲
    隆在其未做人孔內有毒氣體檢測前即進入人孔內導致氣體中毒死亡的事實，但是
    仍堅決認為自己並沒有任何業務過失的犯行，辯稱：他每次到現場都會再三叮嚀
    工人，要等他做過人孔內的有害氣體檢測，確定無安全顧慮後才可以進入人孔內
    工作，事發當天因他必須優先處理工地另一處較危險的道路回填工程，以確保路
    上行車的安全，所以只是叫方雲隆和丁○○先去打開人孔蓋（因為人孔蓋很重，
    打開較費時），還再次叮嚀方雲隆和丁○○打開人孔蓋後一定要等他處理完道路
    回填，過去檢測人孔內的氣體濃度沒問題後才可以進入人孔，是方雲隆個人疏失
    未依指示就進入人孔，他並沒有過失等語。
四、本件檢察官認為被告犯罪，是以被告已經坦白承認，以及行政院勞工委員會北區
    勞動檢查所（下稱勞委會北檢所）函文、勘驗筆錄、驗斷書、相驗屍體證明書等
    資料，作為起訴的主要依據。而經本院調查的結果，本件被害人方雲隆固然是因
    為在人孔內氣體中毒導致心肺衰竭死亡的事實，業經公訴人督同檢驗員相驗屬實
    ，並有勘驗筆錄、驗斷書、相驗屍體證明書各一紙在卷可查，而勞委會北檢所也
    依據方雲隆的死因，以被告丙○○為該工地從事現場施工管理與相關事宜之業
    務之人，對於勞工從事缺氧危險作業時未予適當換氣及未對人孔內進行檢測，違
    反勞工安全衛生法及勞工安全衛生設施規則，沒有依缺氧症預防規則的規定，
    採取作業環境中缺氧與有害氣體危害防止設施，而依當時情況應能注意卻疏於注
    意，竟使勞工未先行對電信人孔內空氣氧氣濃度與有害氣體進行檢測，也未使勞
    工使用通風設備對該電信人孔進行通風換氣作業，致勞工方雲隆於電信人孔內缺
    氧死亡，而認為丙○○有違反法令之特定之注意義務情事，且其疏於注意的行為
    與勞工死亡有相當因果關係，因此被告丙○○就方雲隆的死亡有業務上的過失責
    任，此有該所台九十勞北檢營字第二０一三八號函文所附的職業災害檢查報告書
    一紙在卷可查。然而被告及被害人所屬的開源公司平日都有定期對員工做安全衛
    生教育，且在每次員工至工地上工之前，都會先作工作安全說明，到達工地後，
    工地現場主任還會再次叮嚀員工所有的安全注意事項，案發當天在工地現場，丙
    ○○也有叮嚀要等他檢測了人孔內的氣體濃度後才可以進入人孔工作，不過因為
    必須要先處理道路回填工程，所以大家都在做道路回填，只有丁○○與被害人方
    雲隆二人先去將人孔蓋打開等待檢測等情，業據證人王朝源、馮俊淵、王新榮、
    證人即同公司勞工丁○○、乙○○、戊○○、甲○○等人分別在警訊、偵查及本
    院訊問時結證甚詳，且當時與方雲隆一起工作的丁○○並表示當場丙○○已經有
    很清楚的工作指示，但方雲隆有酗酒的習慣，不知道為什麼方雲隆會先行進入人
    孔內等語，足徵被告在現場對於工地安全及應注意事項等細節都已詳細對工作人
    員說明，並已盡相當注意義務，是方雲隆未依指示先行進入人孔，使得被告不及
    依缺氧症預防規則、勞工安全衛生法及勞工安全衛生設施規則的相關規定採取必
    要步驟，先做人孔內有毒氣體檢測並進一步採取換氣和缺氧及有害氣體危害防止
    設施，因此，不能認為被告有違反法令的特定注意義務情事，另參酌被害人方雲
    隆自八十九年二月起即在開源公司工作，負責管道工程的施工，距案發時在該公
    司已有近一年的管道工作經歷等情，除經被告丙○○及證人馮俊淵分別在本院及
    偵查中說明詳細外，還有上述勞委會北檢所函文所附的職業災害檢查報告書可供
    參考，因此方雲隆對於相關管道工程施工流程，除已定期接受公司的安全衛生教
    育及每次施工前在現場的工作安全說明外，依其工作資歷並可信賴其已詳知不得
    在未做氣體檢測前即進入人孔，方雲隆自己卻疏忽沒有注意，以致造成死亡的結
    果，更不能因此將過失責任歸責於被告，基於以上的說明，本院認為依調查審理
    所得到的證據，並不能證明被告有何違反法令規定的特定注意義務情事。此外，
    也沒有查到其他事證能夠證明被告對於方雲隆的死亡應負業務過失之責，因此，
    依照前面列舉的法律規定與判例意旨的說明，被告的犯罪還不能證明，自應諭知
    無罪判決。
據上論斷，應依刑事訴訟法第三百零一條第一項，判決如主文。
本案經檢察官李子春到庭執行職務。
中     華     民     國      九十      年    八      月     三十一     日
                                臺灣花蓮地方法院刑事庭
                                    法  官  陳雅敏
右正本證明與原本無異。
如對本判決不服，應於送達後十日內，向本院提出上訴狀。（應抄附繕本）告訴人或
被害人如對於本判決不服者，應具備理由請求檢察官上訴，其上訴期間之計算係以檢
察官收受判決正本之日期為準。
                                    法院書記官


司法院資訊處製作；財團法人民間司法改革基金會備份。
